【裁判字號】    95,上訴,624
【裁判日期】    950731
【裁判案由】    違反毒品危害防制條例
【裁判全文】
臺灣高等法院高雄分院刑事判決         95年度上訴字第624號
上  訴  人  臺灣高雄地方法院檢察署檢察官
被      告  甲○○
上列上訴人因被告違反毒品危害防制條例案件，不服臺灣高雄地
方法院95年度訴字第228 號中華民國95年2 月27日第一審判決（
起訴案號：臺灣高雄地方法院檢察署94年度毒偵字第9681號），
提起上訴（併辦案號：同署95年度毒偵字第2254號、第2457號）
，本院判決如下：
    主  文
原判決撤銷。
甲○○連續施用第一級毒品，累犯，處有期徒刑壹年拾月。扣案
海洛因毒品貳包（分別為：淨重零點肆公克、空包裝重零點壹玖
公克；淨重零點壹捌公克，空包裝重零點壹柒公克）、殘餘海洛
因之殘渣袋壹只、殘留海洛因之塑膠剷子及針筒各壹支，均沒收
銷燬之。
    事  實
一、甲○○前於民國93年間，因施用毒品案件，經原審法院以93
    年度訴字第412號判決判處有期徒刑1年確定，於94年6月7日
    執行完畢。另於89年間，因施用毒品案件，經原審法院以89
    年度毒聲字第2265號裁定令入戒治處所施以強制戒治，於戒
    治期間，因戒治成效經評定為合格，認無繼續戒治之必要，
    經原審以89年度毒聲字第5856號裁定停止戒治，所餘戒治期
    間付保護管束，嗣在停止戒治付保護管束期間內，因違反保
    護管束事項情節重大，經原審以89年度毒聲字第9199號裁定
    撤銷停止戒治，令入戒治處所繼續施以強制戒治，於90年8
    月5 日強制戒治執行完畢釋放。詎其仍不知悔改，明知海洛
    因業經公告列為毒品危害防制條例第2 條第2 項之第一級毒
    品，不得非法持有、施用，竟於前開強制戒治執行完畢釋放
    後之5 年內，基於施用第一級毒品之概括犯意，自94年9 月
    21日下午3 時許起至同年12月22日下午3 時許，在其高雄縣
    旗山鎮○○路○路75號住處，以將海洛因粉末摻入香菸內吸
    食之方式，連續施用海洛因多次，嗣為警於94年10月23日下
    午1 時許至其住處搜索，當場扣得海洛因1 包（凈重0.4 公
    克、空包裝重0.19公克）及殘留有海洛因之塑膠剷子1 支，
    經甲○○同意後，採集其尿液送驗後呈嗎啡陽性反應，及其
    嗣到庭坦承遭查獲後，仍有繼續施用海洛因毒品，始知悉上
    情。
二、甲○○承上開施用第一級毒品海洛因之概括犯意，又連續於
    95年1月14日下午3時許，在其住處以針筒施打海洛因1次，
    嗣於同日15時許，在高雄縣美濃鎮○○路○○道路為警查獲
    ，並當場扣得其畏罪而丟棄於地上之海洛因1小包（淨重
    0.18公克，包裝重0.17公克）；於95年1月19日14時許，在
    其住處，施打海洛因1次，嗣於同日14時20分許，在其住處
    經警搜索查獲，並扣得海洛因殘渣袋1只及殘留海洛因之針
    筒1支。
三、案經高雄縣政府警察局旗山分局、高雄市政府警察局鹽埕分
    局報請臺灣高雄地方法院檢察署檢察官偵查起訴，及併案審
    理。
    理  由
一、本件被告甲○○所犯為死刑、無期徒刑、最輕本刑為3 年以
    上有期徒刑以外之罪，其於本院審判程序進行中，就被訴事
    實為有罪之陳述，經告知簡式審判程序之旨，並聽取當事人
    之意見後，本院合議庭裁定進行簡式審判程序，合先敘明。
二、上揭事實，業據被告於原審法院及本院審理中自白不諱，而
    其為警查獲時所採取之尿液，經送請台灣檢驗科技股份有限
    公司檢驗結果，呈嗎啡陽性反應，有該公司94年11月15日編
    號KH2005B0 000000號、95年1月26日編號ＫＺ000000000000
    號濫用藥物尿液檢驗報告各1份及高雄市立凱旋醫院95年1月
    24日檢驗報告1份附卷可稽（見偵一卷第26頁、偵二卷第32
    頁、偵三卷第28頁）。又查獲扣案之白色粉末2包，經送請
    法務部調查局檢驗結果，認均含第一級毒品海洛因成分（凈
    重0.4公克、空包裝重0.19公克；淨重0.18公克，包裝重
    0.17公克），有該局95年1月9日調科壹字第220021898號、
    95年7月4日調科壹字第220023475號鑑定通知書各1紙存卷可
    參（見原審卷第21頁、本院卷第72頁），足認扣案白粉即係
    第一級毒品海洛因。扣案塑膠剷子、針筒各1支、殘渣袋1只
    ，經送請高雄醫學大學中和紀念醫院檢驗結果，均呈海洛因
    陽性反應等情，亦有該院92年02月14日編號9502-20號、95
    年6月20日編號0000-000號檢驗報告各1份附卷可參（見原審
    卷第26頁，本院卷第31、32頁），上開塑膠剷子、針筒及殘
    渣袋均殘留海洛因成分亦均堪認定。被告自白核與事實相符
    ，自可採為認定事實之證據。從而，被告連續施用海洛因之
    事實，堪以採認。
三、被告於89年間，因施用毒品案件，經原審法院以89年度毒聲
    字第2265號裁定令入戒治處所施以強制戒治，於戒治期間，
    因戒治成效經評定為合格，認無繼續戒治之必要，經原審以
    89年度毒聲字第5856號裁定停止戒治，所餘戒治期間付保護
    管束，嗣在停止戒治付保護管束期間內，因違反保護管束事
    項情節重大，經原審以89年度毒聲字第9199號裁定撤銷停止
    戒治，令入戒治處所繼續施以強制戒治，於90年8 月5 日強
    制戒治執行完畢釋放，有臺灣高等法院被告前案紀錄表1 份
    在卷可稽（見本院卷第15-19 頁），被告於強制戒治執行完
    畢後5 年內，再犯本件施用毒品罪，事證明確，應依法論科
    。
四、查海洛因屬毒品危害防制條例第2 條第2 項所稱之第一級毒
    品，不得持有、施用。被告竟持之以施用，核其所為，係犯
    毒品危害防制條例第10條第1 項之施用第一級毒品罪，其施
    用毒品前後持有該毒品之低度行為，應被其施用之高度行為
    所吸收，不另論罪。又被告先後多次施用海洛因犯行，時間
    緊接而犯同一構成要件，顯係基於概括犯意而為之，為連續
    犯，應論以一罪，並加重其刑。被告行為後，刑法第56條連
    續犯之規定，業於94年1月7日刪除，並於95年7月1日施行，
    則被告之犯行，因行為後新法業已刪除連續犯之規定，此刪
    除雖非犯罪構成要件之變更，但顯已影響行為人刑罰之法律
    效果，自屬法律有變更，依新法第2條第1項規定，比較新、
    舊法結果，仍應適用較有利於被告之行為時法律即舊法論以
    連續犯（最高法院95年第8次刑事庭會議決議參照），併此
    敘明。公訴意旨雖未論及被告自94 年10月23日起至同年12
    月22日下午3時許止及於事實欄「二、」之時地，多次施用
    海洛因毒品之犯行，然此部分犯行與前經起訴之被告於94
    年9月21日起至94年10月22日止，多次施用海洛因毒品之犯
    行間，有連續犯裁判上一罪之關係，應為起訴效力所及，本
    院自得併為審理。被告於93年間，因施用毒品案件，經原審
    法院以93年度訴字第412號判決判處有期徒刑1年確定，於94
    年6月7日執行完畢之事實，有臺灣高等法院被告前案紀錄表
    可參（見本院卷第15-19頁），其於上開徒刑執行完畢後5年
    內，故意再犯本件最重本刑為有期徒刑以上之罪，不論依修
    正前之刑法第47條，或修正後之刑法第47條第1項之規定，
    均構成累犯，對被告而言並無有利或不利之情形，依修正後
    刑法第2條第1項前段，應逕依修正前之刑法第47條，論以累
    犯，並遞加重其刑。原判決對被告論罪科刑，固非無見，惟
    其就上開事實欄「二、」併案審理部分未及審酌，尚有未洽
    ，檢察官執此提起上訴，為有理由。原判決應由本院撤銷改
    判。爰審酌被告前因施用毒品，歷經觀察、勒戒及強制戒治
    程序，仍未能戒絕毒品，且於施用毒品遭判刑，入監執行完
    畢未久後，即再為本件施用毒品犯行，且於本案偵查中仍再
    犯，顯見意志不堅，本不宜寬貸，惟念其施用毒品乃自戕一
    己之身體健康，尚未害及他人，且犯後尚知坦承犯行等一切
    情狀，量處如主文第2項所示之刑，以資儆懲。扣案海洛因2
    包凈重0.4公克、空包裝重0.19公克；淨重0.18公克，包裝
    重0.17公克），及殘留海洛因之塑膠剷子、針筒各1支，海
    洛因殘渣袋1只（均因難將其上殘留之海洛因成分析離），
    均應依毒品危害防制條例第18條第1項前段規定宣告沒收銷
    燬之。至前開海洛因毒品之包裝因包覆毒品，其上留有該毒
    品之殘渣，亦難與之剝離，自應與所包裝之海洛因併予宣告
    沒收銷燬之。此外，鑑驗耗用之海洛因既已滅失，自無庸宣
    告沒收銷燬，併此敘明。
據上論斷，應依刑事訴訟法第369條第1項前段、第364條、第273
條之1第1項、第299條第1項前段，毒品危害防制條例第10條第1
項、第18條第1項前段，刑法第11條、（修正後）第2條第1項前
段、（刪除前）第56條、（修正前）第47條，判決如主文。
本案經檢察官林應華到庭執行職務。
中    華    民    國    95    年    7     月    31    日
                  刑事第八庭    審判長法  官  李炫德
                                      法  官  簡志瑩
                                      法  官  蔡國
以上正本證明與原本無異。
如不服本判決應於收受本判決後10日內向本院提出上訴書狀，其
未敘述上訴理由者，並得於提起上訴後10日內向本院補提理由書
狀（均須按他造當事人之人數附繕本）「切勿逕送上級法院」。
中    華    民    國    95    年    7     月    31    日
                                      書記官  翁心欣
附錄本件判決論罪科刑法條：
毒品危害防制條例第4條第1項
製造、運輸、販賣第一級毒品者，處死刑或無期徒刑；處無期徒
刑者，得併科新臺幣 1 千萬元以下罰金。


司法院資訊處製作；財團法人民間司法改革基金會備份。
